【裁判字號】    98,易,4003
【裁判日期】    990526
【裁判案由】    違反性騷擾防治法
【裁判全文】
臺灣臺中地方法院刑事判決              98年度易字第4003號
公  訴  人  臺灣臺中地方法院檢察署檢察官
被      告  乙○○
上列被告因違反性騷擾防治法案件，經檢察官提起公訴（98年度
偵字第21231號），本院判決如下：
    主  文
乙○○成年人故意對少年為意圖性騷擾，乘人不及抗拒而為親吻
嘴唇之行為，累犯，處拘役伍拾玖日，如易科罰金，以新臺幣壹
仟元折算壹日。
    事  實
一、乙○○為成年人，曾因詐欺案件，經本院於民國九十四年十
    二月十二日，以九十四年度沙簡字第五二九號判處有期徒刑
    三月確定，於九十五年七月二十四日執行完畢。乙○○因與
    少年Ａ女（代號00000000，八十二年十二月生，真實姓名年
    籍詳卷附對照表所示，下稱Ａ女）之父親認識，乙○○猶不
    知悔改，於九十八年四月十日上午某時，明知Ａ女係未滿十
    八歲之少年，竟於Ａ女之父偕同Ａ女及Ａ女弟、妹共四人，
    一同前往乙○○位於臺中縣龍井鄉○○路○段○○巷○○號
    之住處拜訪時，適Ａ女之父與乙○○之父在客廳聊天，Ａ女
    則與其弟、妹進入乙○○房間聽歌，乙○○竟意圖性騷擾，
    並基於接續犯意，乘Ａ女不及抗拒之際，以口親吻Ａ女之嘴
    唇二次，歷時約五秒。嗣因Ａ女之父欲離去乙○○住處，Ａ
    女等人即隨同離開。
二、案經Ａ女訴由○○縣警察局○○分局報告臺灣臺中地方法院
    檢察署檢察官偵查起訴。
    理  由
壹、證據能力部分：
一、按刑事訴訟法第一百五十九條第一項規定：「被告以外之人
    於審判外之言詞或書面陳述，除法律有規定者外，不得作為
    證據。」其立法意旨，乃在於確保被告之反詰問權。同法第
    一百五十九條之五第一項規定：「被告以外之人於審判外之
    陳述，雖不符前四條之規定（同法第一百五十九條之一至第
    一百五十九條之四），而經當事人於審判程序同意作為證據
    ，法院審酌該言詞陳述或書面陳述作成時之情況，認為適當
    者，亦得為證據。」同法條第二項規定：「當事人、代理人
    或辯護人於法院調查證據時，知有刑事訴訟法第一百五十九
    條第一項不得為證據之情形，而未於言詞辯論終結前聲明異
    議者，視為有前項之同意。」其立法意旨，則在於確認當事
    人對於傳聞證據有處分權，得放棄反對詰問權，同意傳聞證
    據可作為證據；但因我刑事訴訟法尚非採澈底之當事人進行
    主義，乃又限制以法院認為適當者，始得為證據。因此，當
    事人同意或依法視為同意某項傳聞證據作為證據使用者，實
    質上即表示有反對詰問權之當事人已放棄其反對詰問權，如
    法院認為適當，不論該傳聞證據是否具備刑事訴訟法第一百
    五十九條之一至第一百五十九條之四所定情形，均容許作為
    證據；換言之，當事人放棄對原陳述人行使反對詰問權者，
    屬於證據傳聞性之解除行為，如法院認為適當，即容許該傳
    聞證據作為證據，不以未具備刑事訴訟法第一百五十九條之
    一至第一百五十九條之四所定情形為前提，非常上訴意旨認
    以未具備該等情形為前提，尚有誤解。又法院於何種情況，
    得認為適當，應審酌該傳聞證據作成時之情況，如該傳聞證
    據之證明力明顯過低或係違法取得，即得認為欠缺適當性；
    惟是否適當之判斷，係以當事人同意或視為同意為前提，即
    當事人已無爭議，故法院除於審理過程中察覺該傳聞證據之
    作成欠缺適當性外，毋庸特別調查，而僅就書面記載之方式
    及其外觀審查，認為無問題而具有適當性即可，最高法院九
    十七年度臺非字第五號判決意旨參照。又前揭同法第一百五
    十九條之五第二項規定，乃係基於證據資料愈豐富，愈有助
    於真實發現之理念，酌採當事人進行主義之證據處分權原則
    ，並強化言詞辯論主義，透過當事人等到庭所為之法庭活動
    ，在使訴訟程序順暢進行之要求下，承認傳聞證據於一定條
    件內，得具證據適格。此種「擬制同意」，因與同條第一項
    之明示同意有別，實務上常見當事人等係以「無異議」或「
    沒有意見」表示之，斯時倘該證據資料之性質，已經辯護人
    閱卷而知悉，或自起訴書、原審判決書之記載而了解，或偵
    、審中經檢察官、審判長、受命法官、受託法官告知，或被
    告逕為認罪答辯或有類似之作為、情況，即可認該相關人員
    於調查證據之時，知情而合於擬制同意之要件，亦有最高法
    院九十六年度臺上字第四一七四號判決意旨可資參照。且按
    九十二年二月六日修正公布之刑事訴訟法，為保障被告之反
    對詰問權，已採納英美之傳聞法則，而被告以外之人於偵查
    中向檢察官所為之陳述，其本質屬傳聞證據，依傳聞法則，
    原無證據能力，係因立法者以刑事訴訟法規定檢察官代表國
    家偵查犯罪、實施公訴，依法有訊問被告、證人、鑑定人之
    權，且實務運作時，偵查中檢察官向被告以外之人所取得之
    陳述，原則上均能遵守法律規定，不致違法取供，其可信性
    極高，為兼顧理論與實務為由，而例外設定其具備非顯不可
    信之要件時，得為證據。至於被告以外之人於偵查中向檢察
    官所為陳述是否具備非顯不可信之要件而具有證據能力，法
    院應就該被告以外之人於審判中及在檢察官面前所為陳述之
    外部附隨之環境或條件，比較判斷之。（最高法院九十六年
    度臺上字第六０六九號判決意旨參照）又按未經被告詰問之
    被告以外之人，於偵查中向檢察官所為之陳述，除顯有不可
    信之情況者外，係屬有證據能力，但為未經完足調查之證據
    。當事人對於詰問權既有處分之權能，則此項詰問權之欠缺
    ，非不得於審判中，由被告行使以補正，而完足為經合法調
    查之證據，最高法院九十六年度臺上字第一八七○號、九十
    七年度臺上字第三五六號判決意旨均資參照。
二、查被告乙○○對於本判決所引用之下列各項證據方法之證據
    能力，於本院審理時不爭執其證據能力（本院卷第一○三頁
    ），視為有刑事訴訟法第一百五十九條之五第一項之同意，
    且本院審理時亦傳喚Ａ女到庭結證行交互詰問，以供被告行
    使在場權、對質權、詰問權及詢問權，用以確保被告之反對
    詰問權，則被告就證人Ａ女之證言之反對詰問權，已經確保
    ，證人Ａ女於警詢、偵查中之供述，已補正為完足之證據，
    故依前開說明，Ａ女於審判外所為言詞或書面陳述，其證據
    傳聞性已解除；且由本院歷次審理過程觀之，並未察覺前開
    傳聞證據之作成欠缺適當性，另由該等傳聞證據之筆錄或文
    書記載方式及其外觀審查，其等之作成時之情況亦無問題而
    有適當性，依刑事訴訟法第一百五十九條之五第二項、一百
    五十九條之一第二項等規定，自得作為證據，合先敘明。
貳、實體理由：
一、訊據被告固不否認有於前揭時、地，以口親吻Ａ女嘴唇二次
    之犯行，惟矢口否認有何意圖性騷擾，乘人不及抗拒而為親
    吻Ａ女之犯行，辯稱：伊與Ａ女兩人互相喜愛，伊係經過Ａ
    女之同意，Ａ女當時心情是很愉悅的云云。經查：
（一）被告於前揭時、地，意圖性騷擾，乘人不及抗拒而為親吻
      Ａ女之犯行，除有被告前揭坦承曾以口親吻Ａ女二次之陳
      述外，復有證人即被害人Ａ女於警詢時證稱：九十八年四
      月十日，一開始爸爸本來要帶伊去配眼鏡，但因太早眼鏡
      行還沒開，爸爸就帶伊去朋友家，父親與被告在外面聊天
      ，伊與弟弟、妹妹一起去被告房間聽歌，伊坐在床上，被
      告就用嘴巴親伊之嘴巴，那時候妹妹跑出去玩，弟弟年紀
      小，不確定有沒有看到，後來爸爸找伊，伊就去配眼鏡了
      等語（參警卷第四頁），核與其於偵查中之證述：那時伊
      爸爸帶伊去配眼鏡，當時眼鏡行還沒有開，就帶伊去附近
      朋友家，伊說不要去，被告過來追著伊跑，問伊爸爸是否
      為其女兒，被告只有親伊之嘴巴…沒有經過伊之同意等語
      （參偵卷第四頁），及本院審理時結證稱：被告親吻伊二
      下之前，並未問伊，地點是在被告的房間，被告親吻伊時
      ，伊嚇一跳…伊並沒有喜歡被告，也沒有想要跟被告成為
      男女朋友等語（參本院卷第一○二頁），觀之證人Ａ女前
      後之證述，其中就「當天本來要去眼鏡行，因眼鏡行太早
      未開，始由其父親帶往被告家」、「地點位於被告房間」
      、「被告未經Ａ女同意」、「以口親吻Ａ女嘴唇二次」等
      關鍵事項，前後證述一致且互核相符，自堪信為真實。
（二）另被告前曾陳稱：伊不是趁Ａ女不備，是Ａ女叫伊要親Ａ
      女，伊跟Ａ女說等Ａ女滿十八歲時，伊要送Ａ女手機…是
      Ａ女叫伊親Ａ女，這是經過Ａ女及其爸爸的同意，所以伊
      才親Ａ女…伊親Ａ女之前有問過Ａ女之爸爸，伊打開門出
      去客廳問Ａ女的父親說：「大哥你女兒脫我褲子怎麼辦？
      」，Ａ女父親說：「你親她一下就好了！」…Ａ女很高興
      ，Ａ女就親伊一下，Ａ女的妹妹吃醋就打伊一巴掌，Ａ女
      的妹妹那時候才國小五年級，Ａ女叫我不要生氣，就叫Ａ
      女妹妹去陪Ａ女爸爸聊天等語（參本院第八十二頁反面）
      ，觀之被告所陳述之內容，係Ａ女主動要求被告親吻，而
      Ａ女之妹妹僅年國小五年級之幼年，與Ａ女二姊妹，為被
      告而爭風吃醋，此已明顯超出一般與Ａ女同年紀之少年，
      可能有之對話與反應，再對照Ａ女領有輕度頑性癲癇之身
      心障礙手冊，有卷附手冊影本在卷可參（附於紙袋內封存
      ），以一般Ａ女之年紀之少年，所能經歷之事，輔以Ａ女
      之智識程度，衡之常情當無如被告所稱之內容可能。
（三）另被告自承於事發前三、四年即認識Ａ女之父親等語（參
      本院卷第八十二頁反面上方），而被告迭稱經過Ａ女父親
      同意之陳述，亦稱：因為伊覺得Ａ女很小，應該要經過Ａ
      女父親同意等語（參本院卷第一○二頁反面），經按對於
      接吻與否之私密行為，乃係人格自我決定自由之核心，當
      無由他人代為同意之可能；而由前揭陳述可知，被告既已
      認識Ａ女父親數年，又自承認為Ａ女「很小」，足證被告
      就Ａ女係未滿十八歲之少年乙節，亦知之甚詳。
（四）另現場除Ａ女及被告外，雖尚有Ａ女父親、Ａ女弟弟、Ａ
      女妹妹等三人，但Ａ女父親位於客廳，Ａ女妹妹當時離開
      房間、Ａ女弟弟年紀太少，Ａ女弟弟、Ａ女妹妹均未看到
      被告親吻之過程，也沒聽到Ａ女與被告之對話等情，則亦
      據被告自承在卷（本院卷第一○二頁反面），且被告於本
      院審理時亦稱不需要Ａ女之父親、Ａ女弟弟、Ａ女妹妹等
      人到庭作證，有卷附審理筆錄可參（本院卷第一○二頁反
      面），故本件爰不傳喚Ａ女之父親、弟弟及妹妹等人到庭
      作證，併此敘明。
（五）綜上所述，本件事發當時，現場之人，僅有被告與Ａ女二
      人，其餘證人或係未在場，或因年紀過輕，或因未看聽見
      聞被告親吻Ａ女之經過與對話，而本院綜合審酌被告與Ａ
      女二人之關係不近，年紀亦相差十數歲，及Ａ女之智識程
      度，與被告所稱Ａ女之反應，並佐以被告自承親吻Ａ女二
      下之陳述等情，綜合審酌認本件Ａ女之證言較為可信，被
      告砌詞否認，無非推諉之虛詞，委不可採。
二、核被告所為，係犯性騷擾防治法第二十五條第一項意圖性騷
    擾，乘人不及抗拒而為親吻嘴唇之行為罪。按數行為於同時
    同地或密切接近之時地實施，侵害同一之法益，各行為之獨
    立性極為薄弱，依一般社會健全觀念，在時間差距上，難以
    強行分開，在刑法評價上，以視為數個舉動之接續施行，合
    為包括之一行為予以評價，較為合理，則屬接續犯，而為包
    括之一罪。」，最高法院九十年度臺上字第四八九二號判決
    可資參照，經查本件被告前後二次以口親吻被害人嘴唇之身
    體隱私部位之行為，其犯罪地點相同，均在被告之房間內，
    且犯罪時間密接，且所侵害為同一被害法益，各行為獨立性
    極為薄弱，難以強行分開，應屬接續犯，為包括之一罪。又
    被害人Ａ少女時年已滿十二歲未滿十八歲，有年籍資料對照
    表附卷可稽，被告故意對之犯罪，應依兒童及少年福利法第
    七十條第一項前段之規定加重其刑。又被告曾因詐欺案件，
    經本院於九十四年十二月十二日，以九十四年度沙簡字第五
    二九號判處有期徒刑三月確定，於九十五年七月二十四日執
    行完畢，有卷附臺灣高等法院被告前案紀錄表在卷可稽，其
    受有期徒刑之執行完畢，五年以內故意再犯有期徒刑以上之
    罪，為累犯，應依刑法第四十七條第一項規定加重其刑，並
    遞加重之。爰審酌被告乘被害人不及抗拒而以口親吻Ａ女之
    嘴唇，侵犯被害人身體隱私部位，造成被害人日後於心理上
    朦上性騷擾之陰霾，不易散去，妨害社會善良風俗，且對社
    會治安產生不良影響，且犯罪後否認犯罪，就其二次犯行，
    分別以前詞置辯，且參酌其歷次庭訊內容暨卷存證據資料，
    及被告於本院審理時，稱係神職人員，並於法庭上念咒語，
    稱得見正常人所不能見，聽正常人所不能聽等，無從認其有
    積極悔悟之犯罪後態度，且兼衡其犯罪之動機、目的、手段
    、所生危害，並佐以公訴檢察官之具體求刑等一切情狀，量
    處如主文所示之刑，並諭知易科罰金之折算標準，以資懲儆
    。
據上論結，應依刑事訴訟法第二百九十九條第一項前段，性騷擾
防治法第二十五條第一項，刑法第十一條前段、第四十七條第一
項、第四十一條第一項前段，兒童及少年福利法第七十條第一項
前段，判決如主文。
本案經檢察官甲○○到庭執行職務。
中    華    民    國    99    年    5     月    26    日
                 刑事第五庭   法  官  林慶郎
以上正本證明與原本無異
如不服本件判決，且有前述得提起上訴之情形，得自收受判決送
達之日起十日內，向本院提出上訴書狀（應敘述具體理由並附繕
本；倘上訴書狀如未敘述理由，應於上訴期間屆滿後二十日內補
提理由書於本院），上訴於第二審法院。               
                             書記官  黃士益
中    華    民    國    99    年    5     月    26    日

附錄本案論罪科刑法條全文：
性騷擾防治法第25條
意圖性騷擾，乘人不及抗拒而為親吻、擁抱或觸摸其臀部、胸部
或其他身體隱私處之行為者，處2年以下有期徒刑、拘役或科或
併科新臺幣10萬元以下罰金。
前項之罪，須告訴乃論。

司法院資訊處製作；財團法人民間司法改革基金會備份。
